臺灣高等法院臺中分院刑事判決　　　　　　　　九十三年度上更(一)字第二二號
　　上　訴　人
　　即　被　告　乙○○
　　指定辯護人　本院公設辯護人　戊○○
右上訴人因強盜案件，不服臺灣彰化地方法院九十二年度訴字第一三六四號中華民國
九十二年十二月二十五日第一審判決（起訴案號：臺灣彰化地方法院檢察署九十二年
度偵字第七六五三號），提起上訴，經判決後，由最高法院發回更審，本院判決如左
：
    主　  文
原判決撤銷。
本件免訴。
    理　  由
一、公訴意旨略以：被告乙○○於民國（下同）九十年六月三十日下午三時許，騎乘
    車牌號碼ＨＦＭ－三五五號重機車，後載友人謝宏榆（原名謝明諭），行經彰化
    縣溪湖鎮○○路○段時，因見女子丁○○騎乘腳踏車搭載其姐丙○○，而丙○○
    手中握有銀色行動電話一支（ＡＣＥＲ牌，序號00000000000000
    0號），認有機可乘，竟與謝宏榆共同基於意圖為自己不法所有之犯意聯絡，由
    乙○○將機車騎至丙○○姊妹二人所乘腳踏車之旁側，再由後座之謝宏榆出手搶
    奪丙○○所有之行動電話，然因丙○○及時察覺反抗，致謝宏榆未能得手。乙○○見搶奪未成，乃騎車搭載謝宏榆先行駛離，惟乙○○心有未甘，竟獨自一人臨
    時萌生強盜財物之犯意，再騎車搭載謝宏榆折返找尋丙○○，並下車以徒手強行
    拉扯之強暴方式，至使丙○○達於不能抗拒之程度，而強取丙○○所有之上開行
    動電話，復與謝宏榆一同騎車迅速離去。嗣因乙○○另行起意，於同日下午三時
    三十分許，在彰化縣溪湖鎮○○里○○○道旁強盜洪營之財物時，因雙方發生扭
    打而為警查獲，始循線查知上情，因認被告涉有刑法第三百二十八條第一項之強
    盜罪嫌。
二、按案件曾經判決確定者應諭知免訴判決，刑事訴訟法第三百零二條第一款定有明
    文。又連續犯或牽連犯之一部分經判決確定者，其效力即及於全部，他部分重行
    起訴自應諭知免訴，最高法院三十二年非字第四十六號、四十七年台非字第四十
    二號、六十年台非字第七十七號判例參照。
三、訊據被告乙○○雖坦承有於前揭時、地，與共犯謝宏榆基於搶奪之犯意，先由謝
    宏榆出手拉扯被害人丙○○手上之行動電話未果，再由伊出手強行拉扯被害人丙○○手上之行動電話，得手後迅速離開等情，惟堅決否認有強盜犯行，辯稱，被
    害人行動電話握在手上，當時伊係以單手行搶，直接出手拿了就走，伊搶時用力
    拉，沒有其他動作等語。經查：(1)被告與共犯謝宏榆二人，於前開時、地，基於
    搶奪之犯意，趁人不備，先由謝宏榆出手拉扯被害人丙○○手上之行動電話未果
    ，業據被告自白在卷，核與共犯謝宏榆於警詢中所供（第七一一號偵查卷第三二
    頁），及被害人丙○○、證人丁○○二人於警詢中所證情節相符，此部分犯行應
    堪認定。(2)關於被告隨後再行下手進行搶奪部分，被害人丙○○於警詢時指稱：
    「當時坐在後面之歹徒要搶我的行動電話，便與他拉扯不給他，便由騎機車之歹
    徒又出手強拉我的手，致使我不能抗拒，便將我的行動電話搶去。」等語（警卷
    第七頁），於本院審理中指稱：「警詢中所講實在，我妹妹載我，有兩個人騎機
    車，坐在機車後面的那個人搶我們，搶我們時我有跟他拉扯，之後就被搶走了。
    因為時間己經很久了，詳細情節已記不清楚」等語（本院更一審卷第六三頁）；
    證人丁○○於警詢中供稱：「由後面之歹徒強行拿取我姐姐所持之行動電話，與
    我姐姐丙○○在拉扯，因該歹徒未能得逞，再由騎機車之歹徒加入搶取之行動，
    而丙○○因無法抗拒，歹徒才將該行動電話拿走」等語（警卷第九頁），參酌前
    開二位證人之供述，本件係先由坐在機車後座的謝宏榆下手搶奪被害人丙○○之
    行動電話未果，再由被告搶奪被害人之行動電話，至被告係如何搶奪被害人之行
    動電話，被害人丙○○固證稱：「被告強拉我的手，致使我不能抗拒，便將我的
    行動電話搶去」，證人丁○○則證稱：「．．再由騎機車之歹徒加入搶取之行動
    ，丙○○因無法抗拒，歹徒才將該行動電話拿走」，被告究係如何強拉被害人的
    手搶取行動電話，如何使被害人不能抗拒，該二證人所供均非明確，本件尚無從
    據此認定被告係以強暴方式，致使被害人不能抗拒而強取被害人之行動電話，此
    外，復查無其他積極證據足認被告係以強盜方式強取被害人財物，被告則堅稱其
    係以手握住被害人之行動電話一端強行拉扯而將之取走等情，依全案卷證資料所
    示，其應仍屬延續前揭搶奪之犯意，趁被害人不備之際，搶取被害人財物，並非
    以強暴、脅迫之式壓制被害人之意思或身體自由致使不能抗拒而取其物，復有贓
  證物認領暫時保管單，行動電話及現場照片在卷足稽，堪認定被告係與共犯謝宏
    榆乘被害人丙○○不及防備，而奪取其財物，被告所為核犯刑法第三百二十五條
    第一項之搶奪罪。
四、惟查，被告另於九十年六月十八日下午六時許，駕駛向太榮小客車租賃有限公司
    租得之車牌號碼七Ｊ─一０一一號自用小客車，搭載施宜慶及陳明郎二人，在彰
    化縣溪湖鎮○○路○段五七六巷二十九號前，適見巫素貞和其母親二人在該處散
    步，柔弱可欺，三人見機不可失，遂由施宜慶下車向巫素貞佯裝問路，趁巫素貞
    不及注意之際，自背面搶奪其頸上之黃金項鍊一條，得手後由乙○○及陳明郎將
    前開項鍊，持至彰化縣溪湖鎮○○里○○街二八六號之永山銀樓，向不知情之該
    銀樓負責人變賣得款新台幣（下同）三千一百七十元後，由三人朋分花用殆盡等
    情，業經台灣彰化地方法院檢察署檢察官提起公訴，並於九十二年八月二十九日
    ，經台灣彰化地方法院以被告結夥三人以上，搶奪他人動產，依刑法第三百二十
    六條第一項，判處有期徒刑九月，並於同年十月三日確定等情，此有上開判決書
    （第七六五三號偵查卷第二至第四頁）及台灣高等法院被告全國前按紀錄表在卷
    足稽，本件公訴人起訴被告涉犯上開罪嫌之犯罪時間，係九十年六月三十日，而
    被告業經判決確定之該案，其犯罪時間係九十年六月十八日，前後二案之犯罪時
    間緊接，手段類似，復觸犯構成要件相同之罪名，顯係基於概括犯意反覆為之，
    為連續犯，本案核與該案具有裁判上一罪之連續關係，為前案確定判決之效力所
    及，自應為免訴之諭知。
五、原審以被告罪證明確，予以論罪科刑，固非無見。惟查，本件被告被訴犯行，與
    其業經台灣彰化地方法院九十一年度訴字第二０九號判決確定之該案有裁判上一
    罪之連續犯關係，原審併予論罪科刑，尚有未合，被告上訴意旨指摘原判決不當
    ，非無理由，本院應將原判決予以撤銷改判，另行諭知免訴之判決。
六、據上論斷，應依刑事訴訟法第三百六十九條第一項前段、第三百六十四條、第三
    百零二條第一款，判決如主文。
本案經檢察官甲○○到庭執行職務。
中      華      民      國　  　九十四   年      二　　   月   二十四   日
                                    臺灣高等法院臺中分院刑事第十庭
                                          審判長法　官  林　照　明
                                                法　官  唐　光　義
                                                法　官  林　清　鈞
右正本證明與原本無異。
如不服本判決應於收受送達後十日內向本院提出上訴書狀，其未敘述上訴之理由者並
得於提起上訴後十日內向本院補提理由書（均須按他造當事人之人數附繕本）。
                                                書記官  劉  恆  宏
中　　　華　　　民　　　國　　　九十四　 年　　  三　     月    一      日
                                                                        Ｉ
